【裁判字號】    98,台簡上,4
【裁判日期】    980226
【裁判案由】    給付租金
【裁判全文】
最高法院民事裁定                九十八年度台簡上字第四號
上   訴   人  木川企業有限公司
兼法定代理人  甲○○
共        同
訴 訟代理 人  黃錦郎律師
被  上訴  人  乙○○○
訴 訟代理 人  林世祿律師
上列當事人間請求給付租金事件，上訴人對於中華民國九十七年
十二月九日台灣彰化地方法院第二審更審判決（九十六年度簡上
更字第三號），提起上訴，本院裁定如下：
    主  文
上訴駁回。
第三審訴訟費用由上訴人負擔。
    理  由
按對於簡易訴訟程序之第二審判決，其上訴利益逾民事訴訟法第
四百六十六條所定之額數者，當事人僅得以其適用法規顯有錯誤
為理由，逕向最高法院提起上訴；此項上訴，須經原裁判法院之
許可，且其許可，以訴訟事件所涉及之法律見解具有原則上重要
性者為限。同法第四百三十六條之二第一項、第四百三十六條之
三第一項、第二項定有明文。所謂適用法規顯有錯誤，係指原第
二審判決就其取捨證據所確定之事實適用法規顯有錯誤而言，不
包括認定事實不當之情形在內。如原裁判法院認上訴應行許可，
並添具意見書，將訴訟卷宗送交本院。本院審查後認上訴不應許
可者，依同法第四百三十六條之五第一項規定，仍應以裁定駁回
之，不受原裁判法院所具許可意見書之拘束。本件上訴人對於原
第二審判決逕向本院提起上訴，係以：上訴人木川企業有限公司
以上訴人甲○○為連帶保證人，於民國八十七年六月八日向被上
訴人承租系爭房屋經營冠德醫院，租期原為十年。惟因非可歸責
於上訴人之健保制度改變，致經營困難，已於八十九年八月辦理
歇業。依法應有情事變更原則之適用，自得請求縮短租期為六年
或六年以下。原法院竟認上訴人有關情事變更之抗辯為無理由，
仍命應連帶給付九十三年三月十六日起至九十五年五月十五日止
之租金，適用法規顯有錯誤云云，為其論據。惟查原第二審法院
係依其採證、認事暨解釋契約之職權行使，認定：冠德醫院未繼
續營業，係可歸責於上訴人之事由所致。上訴人所舉證據不足以
證明健保制度之改變，為其不能繼續經營醫院業務之原因。其辯
稱依情事變更原則，系爭租約應縮短期限為六年或六年以下，其
毋庸給付九十三年三月起之租金，為無足採等情，因而維持第一
審簡易庭依定期租賃及連帶保證法律關係，命上訴人連帶給付九
十三年三月十六日起至九十五年五月十五日止之租金新台幣（下
同）一千一百五十五萬五千二百九十元之判決，駁回上訴人之上
訴，經核並無適用法規顯有錯誤之情形。上訴理由所陳各節，均
係原第二審判決認定：健保制度之改變，是否為上訴人不能繼續
在系爭房屋經營醫院之原因暨上訴人可否以情事變更原則為抗辯
等事實之當否問題，要與適用法規是否顯有錯誤無涉，亦難認其
所涉及之法律見解具有原則上重要性之情事。上訴人逕向本院提
起上訴，核與民事訴訟法第四百三十六條之二第一項及第四百三
十六條之三第二項之規定不合，自屬不應許可。本院尚不受原第
二審法院添具意見書許可其上訴之拘束，應認其上訴為不合法。
據上論結，本件上訴為不合法。依民事訴訟法第四百三十六條之
五第一項、第九十五條、第七十八條，裁定如主文。
中    華    民    國  九十八  年    二    月  二十六  日
                      最高法院民事第三庭
                          審判長法官  蘇  茂  秋
                                法官  陳  碧  玉
                                法官  王  仁  貴
                                法官  張  宗  權
                                法官  吳  麗  女
      本件正本證明與原本無異
                                      書  記  官
中    華    民    國  九十八  年    三    月    十    日
                                                      V


司法院資訊處製作；財團法人民間司法改革基金會備份。
